臺灣高等法院刑事判決
110年度上訴字第3335號
上  訴  人  
即  被  告  陳語柔



選任辯護人  林廷隆律師
上列上訴人即被告因傷害案件，不服臺灣臺北地方法院110年度
訴字第211號，中華民國110年10月6日第一審判決（起訴案號：
臺灣臺北地方檢察署109年度偵字第21127號），提起上訴，本院
判決如下：
    主  文
上訴駁回。
    事  實
一、陳語柔於民國109年6月6日凌晨1時許，在臺北市○○區○○○路0
    段000號地下1樓香格里拉酒店B8包廂內，因不滿余賢萍與其
    男友有肢體接觸，竟基於傷害之犯意，手持冰塊朝余賢萍丟
    擲，致其受有左眼球與眼眶組織挫傷、左眼結膜出血等傷害
    。嗣經余賢萍報警究辦，始悉上情。
二、案經余賢萍訴由臺北市政府警察局大安分局報告臺灣臺北地
    方檢察署偵查起訴。
    理  由
壹、程序部分
一、按刑事訴訟法施行法第7條之13前段規定：中華民國110年5
    月31日修正通過之刑事訴訟法施行前，已繫屬於各級法院之
    案件，於施行後始適用修正前刑事訴訟法第348條規定。又
    新修正之刑事訴訟法第348條規定已於110年6月16日公布，
    依中央法規標準法第13條規定，自本條公布之日起算至第3 
    日起即於同年6月18日即已發生效力。換言之，於110年6月1
    8日後（包括當日）繫屬於各級法院之案件，均應依修正後
    之刑事訴訟法第348條規定處理（最高法院110年度台上字第
    6211號判決意旨參照）。查修正後之刑事訴訟法第348條規
    定：上訴得對於判決之一部為之（第1項）。對於判決之一
    部上訴者，其有關係之部分，視為亦已上訴。但有關係之部
    分為無罪、免訴或不受理者，不在此限（第2項）。上訴得
    明示僅就判決之刑、沒收或保安處分一部為之（第3項）。
    查原審認上訴人即被告陳語柔犯傷害罪，另就被訴造成告訴
    人余賢萍受有左眼視網膜裂孔傷害部分，不另為無罪諭知，
    檢察官未上訴，被告不服原判決有罪部分，提起上訴，於11
    0年11月12日繫屬於本院，此有蓋用本院收文章之原審法院1
    10年11月11日北院忠刑和110訴211字第1100009410號函附卷
    可稽（原審卷第3頁），依首揭規定與說明，自應適用修正
    後刑事訴訟法第348條定其上訴範圍，故本案上訴範圍僅限
    於原判決有罪部分，原判決不另為無罪諭知部分則非本院審
    理範圍。
二、證據能力
　㈠按被告以外之人（包括證人、鑑定人、告訴人、被害人及共
    同被告等）於審判外之陳述雖不符刑事訴訟法第159 條之1
    至之4等4條之規定，而經當事人於審判程序同意作為證據，
    法院審酌該言詞陳述或書面陳述作成時之情況，認為適當者
    ，亦得為證據（第1項）。當事人、代理人或辯護人於法院
    調查證據時，知有第159條第1項不得為證據之情形，而未於
    言詞辯論終結前聲明異議者，視為有前項之同意，刑事訴訟
    法第159條之5定有明文。經查，本院以下所引用被告以外之
    人於審判外之陳述，檢察官及被告陳語柔於本院準備程序中
    ，表示同意具備證據能力（本院卷第35至36頁），檢察官、
    被告及辯護人復於審判期日就本院提示之前揭證據方法於言
    詞辯論終結前，未就所調查之證據主張有刑事訴訟法第159
    條第1項不得為證據之情形，本院審酌各該證據資料製作時
    之情況，亦無違法不當或證明力明顯過低之瑕疵，以之作為
    證據應屬適當，依上揭規定，認該等證據均具證據能力。
  ㈡本判決所引用之非供述證據部分，與本案均有關聯性，復無
    證據證明係實施刑事訴訟程序之公務員以不法方式所取得，
    亦無刑事訴訟法第159條之4顯有不可信之情況與不得作為證
    據之情形，且經本院於審理期日依法進行證據之調查、辯論
    ，依刑事訴訟法第158條之4之反面解釋，應有證據能力。
貳、實體部分
一、訊據被告固坦承於前揭時地，有丟擲冰塊之行為，然矢口否
    認有何傷害犯行，辯稱：伊當時跟伊男友王岳誠在玩，所以
    朝王岳誠丟擲冰塊，不是向告訴人余賢萍丟擲冰塊，也沒有
    造成她受傷；伊曾多次與男友王岳誠出入有陪侍小姐之酒店
    喝酒，對於包廂內飲酒、陪侍情形司空見慣，不會因為告訴
    人輕拍王岳誠大腿行為就對其不滿，否則王岳誠也不會讓伊
    一起去有陪侍小姐之酒店喝酒；告訴人編造故事誣陷伊，證
    人王嘉宏也沒有在香格里拉工作云云。辯護人則為被告辯護
    稱：被告係朝其男友王岳誠丟擲冰塊，並非朝告訴人丟擲冰
    塊，若真造成告訴人受傷，告訴人應會立即告訴酒店人於出
    面處理，然告訴人離開包廂後，尚有到其他包廂坐檯、吃宵
    夜，且無酒店人員出面處理此事，實與常理不符；被告經常
    陪同男友前往酒店消費，不會因陪侍小姐行為而吃醋，並無
    動機對告訴人丟擲冰塊；況若被告有誤擲冰塊造成告訴人受
    傷，亦屬過失，而非故意傷害告訴人等語。
二、經查
  ㈠被告於案發時地，有與證人王岳誠、告訴人共同處於香格里
    拉酒店B8包廂內，且被告有丟擲冰塊之行為，為被告於警詢
    、偵查及審理中坦認在卷（109年度偵字第21127號卷〈下稱
    偵卷〉第7至9頁、第55至56頁、第77至78頁、原審卷第38頁
    、本院卷第91頁），核與告訴人於警詢、偵查及原審審理中
    、證人王岳誠於警詢及偵訊中證述相符（偵卷第11至12頁、
    第49至50頁、第67至68頁、第76至77頁、原審卷第101至102
    頁），此部分事實，首堪認定。
　㈡本案案發過程，業據告訴人於原審審理中證稱：109年6月6日
    是伊第一天在香格里拉酒店工作；當日凌晨有於B8包廂中服
    務王岳誠等人，被告沒有坐在王岳誠旁邊，王岳誠坐在伊旁
    邊；被告用冰塊丟伊，造成伊左眼受傷；被告丟伊，伊非常
    痛，當場跳起來，後來有去診所及馬偕醫院治療；被告好像
    不開心伊坐在她男友旁邊，她透過別的小姐傳話叫伊跟他保
    持距離，因為她不是跟男友坐在一起的；伊當時有拍被告男
    友大腿說伊時間到了；被告丟伊冰塊時坐在伊對面；伊出來
    包廂就跟酒店管理人員提到此事等語（原審卷第99至103頁
    、第110頁）。核與告訴人於警詢中證稱：案發時地伊在包
    廂內遭一名女性客人丟擲冰塊，造成伊眼睛受傷；伊在當天
    有至新北市三重區的眼科診所就醫，於109年6月10日至馬偕
    就診，醫院有開立診斷證明書，伊不認識該名女性客人，但
    聽同事告知，應該是伊觸摸到她的男友，她不高興就朝伊丟
    擲冰塊等語（偵卷第11至12頁）；於偵查中證稱：案發時被
    告用桌上冰桶丟伊，只丟一次，丟到伊左眼；被告丟完後，
    伊說伊眼睛痛要進去休息，被告沒有追出來；伊回家發現眼
    球有血塊，有去看醫生等語（偵卷第49至50頁），互核一致
    ，並無於齟齬之處。又包廂內燈光雖然昏暗，但能夠辨識包
    廂內人員之舉動，此據告訴人於原審審理中證述明確（原審
    卷第124頁），核與證人即當時同在包廂內之鄭功宏於原審
    審理中亦證稱：當時包廂內燈光不太清楚，但看的到，沒有
    到非常昏暗等語相符（原審卷第142頁），已堪信告訴人應
    無誤認之可能；佐以告訴人於案發當日上午，即至及美診所
    就醫，主訴左眼受到外傷，經醫生檢查結果，發現左眼外側
    結膜出血，視網膜並無異狀，有及美診所函文暨檢附告訴人
    之病歷資料1份在卷可佐（原審卷第29至31頁），告訴人又
    於109年6月10日至馬偕紀念醫院就醫，顯示告訴人有左眼球
    與眼眶組織挫傷、左眼結膜出血之傷害，亦有馬偕紀念醫院
    診斷證明書1份附卷可憑（偵卷21頁），足證案發當日告訴
    人有至及美診所就醫，並主訴左眼受傷，且病歷顯示告訴人
    確有左眼結膜出血之情形，核與告訴人證述左眼受有傷勢等
    語相合，就醫時間亦屬合理範圍，未有明顯之延誤，已堪信
    告訴人證述為真實可採。
　㈢證人即香格里拉酒店行政人員王嘉宏於原審審理中證稱：伊於案發時在香格里拉工作，擔任行政人員；因為告訴人是伊負責照顧的小姐，所以告訴人從包廂出來在休息室，伊去找她，她有跟伊說她被客人丟冰塊；告訴人說她上檯的時候被裡面的客人丟冰塊，眼睛受傷；當時告訴人左眼眼白裡有微微紅點；伊等有告訴公司幹部這件事情，後來幹部過一段時間有回來跟伊說剛剛包廂發生這件事情，但伊沒有到包廂裡面看等語（原審卷第126至128頁、第131頁、第135頁），核與告訴人證稱其於包廂內遭丟擲冰塊，致左眼受傷疼痛，而在香格里拉酒店休息室中休息等語相符，益證告訴人證述為真實可採。證人李玉光於本院審理中固證稱：伊於109年6月間在香格里拉工作擔任行政助理，負責招呼客人；伊認識酒店所有行政人員，但伊不認識王嘉宏等語（本院卷第86頁），然證人李玉光僅為香格里拉行政助理，而非掌管香格里拉人事職務，已難認其能全盤掌握並認識香格里拉全部工作人員，此由證人李玉光於本院審理中證稱其不認識在香格里拉工作之告訴人（本院卷第86頁），顯示證人李玉光並非認識全部香格里拉工作人員，益臻明確，自難據證人李玉光證述，認定證人王嘉宏確非香格里拉工作人員，而推論其證述非可採信，附此敘明。
　㈣證人鄭功宏於原審審理中證稱：當日伊有與被告及王岳誠到
    香格里拉酒店B8包廂；包廂內伊認識的大約7、8位，加小姐
    的話大約10個人上下；伊的男性友人5個，女性友人3個，包
    含被告；有酒店小姐坐在王岳誠旁邊倒酒服務；伊在現場是
    跟朋友大家一起聊天，隱約有看到被告有一個動作，因為伊
    不會特地盯一個女孩子看她在幹嘛，但她有揮這個動作；被
    告是做類似揮的動作，只是印象她有這個動作，因為跟她正
    常坐在那邊說話的動作不一樣；被告是做往前揮的動作，但
    伊沒有注意到有無冰塊或其他東西飛出去；伊的印象就是小
    姐就不見了，伊也不知告訴人什麼時候不見，她突然就不見
    ，伊有問小姐怎麼不見了，因為伊等需要小姐在包廂裡面服
    務和倒酒，王岳誠也說不知道，她們自己就出去了，現場有
    聽到這樣的話；伊到包廂時，告訴人有在場，她坐在王岳誠
    左邊等語在卷（原審卷第141至146頁、第150頁、第152頁）
    ，足認被告與王岳誠為情侶關係，案發時地被告並未坐在王
    岳誠身旁，反係告訴人在王岳誠身旁陪侍，倘告訴人於陪侍
    過程中，與被告男友有身體接觸，被告因此舉動而不快，尚
    非悖於常情。又依證人鄭功宏證述，其有看到被告手部向前
    揮動之行為，雖未有注意到被告是否有丟擲冰塊擊中告訴人
    之情形，但回過神時包廂中之陪侍小姐均已離開，此與證人
    王岳誠於警詢中證稱：伊不清楚當時情形，伊只知道有公關
    離開包廂等語相符（偵卷第68頁），顯示當時有發生特殊事
    件，致使包廂內陪侍小姐異常地離開包廂，適與告訴人指訴
    因因遭被告丟擲冰塊，致左眼受傷，即憤而離開包廂乙節不
    謀而同，堪信告訴人之指證，應屬可信。
　㈤被告曾透過其他人要求告訴人遠離被告男友王岳誠，嗣後即
    遭被告丟擲冰塊，而被告丟擲冰塊時，包廂內人員並無互丟
    冰塊玩耍等節，業據告訴人於原審審理中證述明確（原審卷
    第102頁、第105頁），證人鄭功宏於原審審理中亦證稱：伊
    與被告、證人王岳誠一同至酒店消費及玩遊戲，沒有看過拿
    冰塊丟擲的遊戲等語（原審卷第165頁），顯見被告等人於
    包廂內，並未進行丟擲冰塊之遊戲，故被告及辯護人辯稱當
    時被告係與王岳誠玩遊戲，故向王岳誠丟擲冰塊，因而過失
    擊中告訴人，而屬過失傷害等語，自難採認。
　㈥告訴人遭被告丟擲冰塊後，深感疼痛，離開包廂後即前往休
    息室休息，嗣後感覺狀況緩解，且因需要賺錢，因而繼續上
    班及陪同客人前往吃宵夜，返家後仍感覺眼睛腫脹，並發現
    眼內有血塊，乃前往診所就醫，其後仍覺不舒服，再前往馬
    偕紀念醫院診治，業據告訴人於原審審理中證述明確（原審
    卷第122至123頁），而告訴人於案發當日即前往及美診所就
    醫，並無明顯延誤就醫時間之情，佐以告訴人所受傷勢為眼
    部挫傷、結膜出血等傷害，尚非威脅其生命之傷勢，則告訴
    人遭被告丟擲冰塊而受傷後，因疼痛緩解，而繼續上班，返
    家後因仍覺不適，始前往就醫，尚在情理之內，辯護人辯稱
    告訴人受傷後未立即就診，仍繼續上班，顯然悖於常情，尚
    難採認。
　㈦證人李玉光於本院審理中證稱：伊不知道109年6月6日凌晨包
    廂內之爭執；派出所要釐清本案，所以叫伊過去，伊才知道
    此事；酒店陪酒女郎如果發生糾紛，伊當天就要處理；客人
    或陪酒女郎反應，伊都會處理；告訴人當天沒有反應，伊當
    天是B8包廂之負責人等語（本院卷第85至87頁），固證述當
    日並未接獲告訴人反應遭被告丟擲冰塊而受傷，然告訴人於
    離開B8包廂後，確有向酒店幹部反應此節，僅因係第一天上
    班，故不知該酒店幹部姓名，此據告訴人於原審審理中證述
    明確（原審卷第108頁），衡以香格里拉工作人員甚多，非
    僅只證人李玉光一人可處理包廂內糾紛，則證人李玉光於當
    日縱未接獲告訴人向其反應遭被告丟擲冰塊一節，亦難據以
    推認告訴人證述其嗣後有向酒店幹部反應等語，非可採信，
    故難以證人李玉光之證述為被告有利之認定。
　㈧被告曾多次陪同其男友王岳誠前往酒店飲酒消費一節，固據
    證人鄭功宏於原審審理中證述在卷（原審卷第141頁），衡
    情，被告陪同王岳誠前往酒店消費時，非必發生陪侍女子對
    王岳誠有親密動作之情，且倘有此節發生，被告是否會心生
    不悅，取決於被告當時心情，自不因其經常與男友前往酒店
    消費已司空見慣而異，故被告及辯護人辯稱被告不會對告訴
    人輕拍王岳誠大腿行為心生不滿等語，亦難採認。
  ㈨綜上所述，足認被告於上揭時地，確有以冰塊丟擲告訴人，
    致其受有前揭傷害，被告及辯護人所辯均非可採。本案事證
    明確，被告犯行堪以認定，應予依法論科。
三、核被告所為，係犯刑法第277條第1項之傷害罪。
參、駁回上訴之理由
一、原審經詳細調查及審理後，為相同之認定，並審酌被告僅因細故對告訴人心生不滿，竟傷害告訴人，足見缺乏法治觀念，情緒控管能力亦不佳，且迄今仍未能與告訴人達成和解，復衡被告之犯案動機、目的、手段、所侵害之法益程度、造成告訴人所受傷勢程度、其於本院審理中自承之智識程度、家庭生活狀況，及犯罪後之態度等一切情狀，量處拘役30日，並諭知易科罰金之折算標準。經核原審上開認事用法，均無違誤，量刑亦稱允恰。
二、被告上訴意旨略以：告訴人之證述與事實不符，伊曾多次與男友王岳誠出入有陪侍小姐之酒店喝酒，對於包廂內飲酒情形司空見慣，不會因為告訴人輕拍王岳誠大腿行為就對其不滿；伊當時跟王岳誠正在玩，所以朝王岳誠丟擲冰塊，根本不知道有打到告訴人。退步言，縱使被告不慎誤擊告訴人，也屬過失傷害罪等語。惟查被告於上揭時地，確有對告訴人丟擲冰塊，致其受有傷害，被告及辯護人所辯，均非可採，業據本院認定並說明理由如前，被告猶執相同辯詞，提起上訴，否認犯罪，指摘原審判決不當，並無理由，應予駁回。
據上論斷，應依刑事訴訟法第368條，判決如主文。
本案經檢察官蔡正雄提起公訴，檢察官許仲瑩到庭執行職務。
中　　華　　民　　國　　111 　年　　3 　　月　　24　　日
                  刑事第九庭    審判長法　官  潘翠雪
                                      法　官  陳信旗
                                      法　官  俞秀美
以上正本證明與原本無異。
如不服本判決，應於收受送達後20日內向本院提出上訴書狀，其
未敘述上訴之理由者並得於提起上訴後20日內向本院補提理由書
（均須按他造當事人之人數附繕本）「切勿逕送上級法院」。
                                      書記官  謝崴瀚
中　　華　　民　　國　　111 　年　　3 　　月　　24　　日